臺灣臺東地方法院交通事件裁定　　　　　96年度交聲字第78號
原處分機關　交通部公路總局高雄區監理所臺東監理站
異　議　人
即受處分人　乙○○
上列異議人即受處分人因違反道路交通管理處罰條例案件，對於
交通部公路總局高雄區監理所臺東監理站中華民國96年9月18日
東監違裁字第裁81—AEV093293號所為之裁決處分 (原舉發案號
：北市警交字第AEV093293號)，聲明異議，本院裁定如下：
    主  文
異議駁回。
    理  由
一、原處分意旨略以：異議人即受處分人（以下稱異議人）乙○
    ○於民國96年5月27日下午5時37分許，駕駛車牌號碼GCT-69
    7號重型機車，行經臺北市○○路○段與基隆路口時，因未在
    規定車道行駛及領有小型車駕駛執照而駕駛重型機器腳踏車
    ，遭臺北市政府警察局信義分局交通分隊警員攔停製單舉發
    ，經原處分機關認異議人確有前述違規行為，於96年9月18
    日依道路交通管理處罰條例第22條第1項第4款裁處異議人罰
    鍰新臺幣（下同）3,600元，及依同條例第45條第13款裁處
    罰鍰1,800元並依同條例第63條違規點數1點之處分等語。
二、異議意旨略以：異議人未曾去過臺北，亦不認識車主，且駕
    照曾經遺失可能遭到盜用，為此具狀聲明異議，請求撤銷原
    處分云云。
三、按汽車駕駛人，領有聯結車、大客車、大貨車或小型車駕駛
    執照，駕駛重型機器腳踏車，處1,800元以上3,600元以下罰
    鍰，並禁止其駕駛；又汽車駕駛人，爭道行駛而有機器腳踏
    車，不在規定車道行駛者，處600元以上1,800元以下罰鍰，
    並記違規點數1點，道路交通管理處罰條例第22條第1項第4
    款、第45條第13款、第63條第1項第1款分別定有明文。經查
    ：
（一）異議人騎乘甲○○所有之車號GCT─697號重機車，於96年
      5月27日下午5時37分，行經臺北市○○路○段與基隆路口
      時，因未在規定車道行駛及領有小型車駕駛執照而駕駛重
      型機器腳踏車，為臺北市政府警察局信義分局交通分隊警
      員攔查，並填製北市警交字第AEV093293號舉發違反道路
      交通管理事件通知單舉發。執勤警員填製通知單舉發違反
      道路交通管理處罰條例所列之違規事實，本質上為行政處
      分，係公務員基於職務上權力，依法就特定之具體事件所
      為具有公法上效果之單方行政行為，基於公務員為公法上
      行為具有公信力之原則，該行政處分當可被推定為真正，
      其據以依法處分之事實亦應認定為正確無誤。是異議人騎
      乘之上開重機車，有於上開時、地之違規行為，業據臺北
      市政府警察局信義分局交通分隊舉發屬實，並製有前開違
      反道路交通管理事件通知單在卷足憑，異議人倘無法舉出
      有利事證可資推翻員警之舉發事實，則執勤警員本其維護
      交通秩序、公眾安全職責所為之舉發，自應受到合法、正
      確之推定。復按法院受理有關交通事件，準用刑事訴訟法
      之規定，道路交通管理處罰條例第86條前段固有明文。惟
      所謂法院受理交通案件，準用刑事訴訟法之規定，法律上
      所謂之準用，並非全部援用，僅在性質相同之範圍內始得
      比附援引。交通違規事件性質上為行政處分，其本質上與
      刑事案件自有不同，刑事訴訟法就犯罪證據採嚴格證明主
      義，自與行政秩序罰之交通違規裁罰本質不合，自非全盤
      得以準用。故其證據法則非在必然準用之列，此由道路交
      通案件處理辦法第16條規定，交通法庭就聲明異議之案件
      ，必要時，得訊問受處分人及其他關係人，並得傳喚證人
      ，並未規定一定要傳喚受處分人或證人可明。又裁定，依
      刑事訴訟法第222條規定，除因當庭聲明而為之者外，並
      非必經訴訟關係人言詞陳述始得為之，亦無同法第221條
      有關判決前須經言詞辯論規定之適用。綜此規範意旨可知
      ，刑事訴訟法上之傳聞法則，在交通事件之程序並無準用
      之餘地。執此，異議人以外之第三人在本院調查程序以外
      之陳述，即得作為本院判斷交通事件有無理由之裁定基礎
      ，亦即本件所涉上開機車之車主甲○○之警員查訪紀錄，
      可作為本件論斷異議有無理由之依據，合先說明。
（二）本件異議人雖稱：其未曾去過臺北，亦不認識車主（即甲
      ○○），且駕照曾遺失可遭盜用云云。惟查：異議人所騎
      乘之車號GCT-697號重機車之車主為甲○○乙節，有本院
      卷附機車車籍查詢資料1紙可參（見本院卷第15頁）。經
      本院依職權囑託臺北市警察局大安分局詢問車主甲○○，
      甲○○證稱：其認識異議人乙○○，是朋友關係，其在96
      年5月至9月間有將上開機車借給乙○○，上開機車亦未失
      竊過等語，有其查訪紀錄1份在卷為憑（見本院卷第31頁
      ）。是可知，異議人所稱不認識車主云云，顯屬虛構，並
      非事實。再者，異議人之重型機車駕照雖於83年11月30日
      有遺失補照之紀錄，有交通部公路總局高雄區監理所臺東
      監理站96年11月13日高監東字第0960013337號函其所附清
      單在卷可參，惟異議人於94年至95年間在臺北市地區有多
      件因交通違規事件經舉發而遭裁罰，並依規定繳清之紀錄
      等情，亦有臺北市政府警察局信義分局96年8月17日北市
      警信分交字第09634551100號函其所附違規積案明細表1份
      附卷可稽，若非異議人本人真有違規事實，又何必將違規
      裁罰予以繳清；又倘如異議人所稱駕照有遭盜用之情，盜
      用之人又何有替遭盜用之人繳清裁罰之必要，若此，其盜
      用之動機何在。可見，異議人本人確曾在臺北地區有交通
      違規之事實無誤，其辯稱未到過臺北乙節，並不可採。再
      查，異議人雖於75年9月23日考領重型機車駕照，但於94
      年6 月13日因違規罰款逾期未繳，經裁處註銷1年（94年
      11月13日至95年11月12日）等情，有卷附交通部公路總局
      高雄監理所臺東監理站96年12月11日高監東字第09600148
      33號函可佐。按汽車牌照，經吊銷或註銷者，非經公路主
      管機關檢驗合格，不得再行請領，道路交通管理處罰條例
      第66條前段定有明文。即所謂註銷1年，係指註銷期間，
      受處分人不得考領駕照，註銷期間後，受處分人須重新考
      領合格駕照，始屬領有合格駕駛執照而言。本件異議人之
      重型機車駕照既經註銷，且未再合法考領同類駕照，則其
      未領有重型機車合法駕照，而駕駛重型機車，應屬違法，
      上開舉發事實，自屬有據。綜此，異議人既未就其所主張
      執勤員警之舉發有誤乙節提出相關證據以供調查，本院亦
      查無任何證據足資證明執勤員警有捏造事實違法取締之情
      事存在，則執勤警員本其維護交通秩序、安全職責所為之
      舉發，自應受到合法、正確之推定。異議人既未能提出對
      其有利之相關證據供法院調查，而其所辯前詞，亦均不足
      採。因之，異議人於前述時、地，有無照駕駛及不在規定
      車道行駛之違規行為，應可認定。
四、綜上，異議人確有上開之違規事實，事證明確。原處分機關
    據以援引首揭相關之規定，裁處異議人罰鍰3,600元，及依
    1,800元並記違規點數1點之處分，自屬有據，異議人執上開
    事由指摘原處分不當，求予撤銷，為無理由，應予駁回。
五、依道路交通案件處理辦法第19條，裁定如主文。
中　　華　　民　　國　　96　　年　　12　　月　　17　　日
                  交通法庭    法  官  盧亨龍
以上正本證明與原本無異。
如不服本裁定，應於裁定送達後5日內向本院提出抗告狀（須附
繕本）。
「切勿逕送上級法院」
                              書記官  蕭家玲
中　　華　　民　　國　　96　　年　　12　　月　　18　　日
